【裁判字號】    89,易,159
【裁判日期】    900227
【裁判案由】    脫逃
【裁判全文】
臺灣臺南地方法院刑事判決                          八十九年度易字第一五九號
    公  訴  人  臺灣台南地方法院檢察署檢察官
    被      告  丙○○
    被      告  己○○
右列被告等因脫逃案件，經檢察官提起公訴 (八十八年度偵字第一三八九八號)，本
院判決如左：
    主  文
丙○○、己○○均無罪。
    理  由
一、公訴意旨略以：被告丙○○前因毒品危害防制條例案件，於民國八十八年十一月
    九日上午十時三十分許，至台南市警察局第四分局長樂派出所詢問上揭案件時，
    經警員告知其業已經通緝後，並由警員依法逮捕，並為其製作筆錄，準備解送指
    定之處所，詎被告丙○○藉機以電話聯絡被告己○○後，由被告己○○於同日上
    午十一時十五分許，騎乘車牌號碼ＶＨＬ—四三八號輕型機車在門外等候，被告
    丙○○則趁警員不注意之際，匆匆走出門外，並坐上該輛未熄火之機車後座，而
    欲逃逸時，為警及時發現制止，始未脫逃成功，因認被告丙○○涉有刑法第一百
    六十一條第四項、第一項之脫逃未遂罪嫌；被告己○○涉有刑法第一百六十二條
    第四項、第一項之便利脫逃未遂罪嫌。
二、按犯罪事實，應依證據認定之，無證據不得推定其犯罪事實，又不能證明被告犯
    罪者，應諭知無罪之判決，刑事訴訟法第一百五十四條、第三百零一條第一項分
    別定有明文。訊據被告丙○○及己○○於偵審中固均坦承於八十八年十一月九日
    十時三十分許有至台南市警察局第四分局長樂派出所等情，惟均否認涉有脫逃罪
    嫌，被告丙○○辯稱：當日己○○到警局外時，伊曾向警員戊○○報備後，由警
    員乙○○陪同出去，並未坐上前開機車，亦無脫逃之意等語；被告己○○辯稱：
    當日受丙○○電話通知，搭計程車至長樂派出所欲拿錢予丙○○，並未發動該機
    車，亦無使丙○○脫逃之犯行等語。
三、經查：(1)被告丙○○於前揭時間至台南市警察局第四分局長樂派出所應訊等情，
    業據被告丙○○於偵審中自承不諱，核與證人即陪同被告丙○○前往之丁○○及
    警員戊○○、甲○○於本院調查時之到庭結證證述相符，被告此部分之自白與事
    實相符，堪以採信。(2)被告丙○○於本院調查時供稱：當日至警局外，欲與被告
    己○○談話之際，曾先由證人丁○○告知警員戊○○後，始由警員乙○○陪同出
    去等語，核與證人即當日亦在場之警員戊○○於本院調查時結證證稱：「當時丙○○出去找己○○時，我有看到乙○○警員陪她出去。」等語及證人即警員乙○○於本院調查時結證證稱：「蔡警員找我陪她過去，我有陪丙○○出去外面，丙○○在前，我緊跟在後，丙○○距離我約有一步距離。」等語相符（均參見本院
    八十九年十二月七日訊問筆錄），依此，被告丙○○至警局外，欲與被告己○○
    會面時，證人乙○○係緊隨於後。衡諸常情，證人乙○○與被告丙○○相對距離
    不過一步之遙，且證人乙○○係一受有偵查業務訓練之男性警員，被告丙○○應
    已在證人乙○○監督之下，被告丙○○是否有足夠時間、機會乘坐前開機車後座
    ，即非無疑。證人乙○○雖復證稱：「她出去就坐上機車。」、「剛開始他們二
    人坐在機車上，我站在旁邊看，後來己○○有催油門的動作，我距離機車約有一
    步，我把丙○○拉下來。」等語（參見前開訊問筆錄），然被告丙○○原係台灣
    台中地方法院檢察署通緝在案，本有逃亡之事實，是警員戊○○始命證人乙○○
    陪同被告丙○○與被告己○○相會，避免被告丙○○自行離去，何以負責監督被
    告丙○○之證人乙○○竟坐視當時通緝到案之被告丙○○接近已發動，隨時可離
    去之機車？甚而任令被告丙○○坐上後座，使其達於已可逃亡之程度？甚待被告
    己○○有催油門之動作，始行制止被告丙○○並將其拉下機車？又該機車為供被
    告丙○○、己○○逃亡所用之物，證人甲○○於追捕己○○到案後，竟未將該機
    車鑰匙扣案，以供佐證被告丙○○、己○○脫逃犯行，且未慮及被告丙○○等人
    可能再次使用該機車為逃亡之舉，而將鑰匙留置於被告之姐當時亦在場之丁○○
    身上，證人乙○○與甲○○所為，與司法警察機關偵查常情有違。另參諸證人丁○○於本院調查時證稱：該機車本係其騎乘後載被告丙○○至警局所用，是其回
    到警局後，即將機車熄火放置於警局外，並攜帶鑰匙置於身上等語，綜此，堪認
    前開機車於案發當時並未發動，證人乙○○始會放心任令被告丙○○靠近該機車
    與被告己○○接觸。被告丙○○、己○○辯稱：機車並未發動，彼等並無脫逃之
    意等語，尚堪採信。(3)證人甲○○於偵查中結證證稱：「他（指丙○○）在後面
    作筆錄，我在影印，他自己一人就快步走出，外面有己○○騎在機車上，在靠右
    側邊，我跟上去，他們要逃走，我將丙○○拉下來。」等語（參見偵卷筆錄十五
    頁背面），惟證人乙○○與戊○○於本院調查時均結證證稱：被告丙○○當日外
    出係經證人乙○○陪同等語（參見前開訊問筆錄），證人乙○○復證稱：案發當
    時證人甲○○剛好在外面；當日係伊將丙○○拉下機車等語。（均參見前開訊問
    筆錄），是證人甲○○於偵查中之證述，就被告丙○○是否有警員陪同；其於案
    發時之位置與何人將被告丙○○拉下機車等關乎被告丙○○是否確有脫逃犯行等
    重要事項，與最接近被告丙○○之警員乙○○所述均有所出入，是證人甲○○於
    偵查中之證詞是否與事實相符，即非無疑，自難以前開證詞即對被告丙○○、己○○為不利之認定。(4)被告己○○當日為警逮捕經採尿後後，旋因施用毒品犯行
    ，為台灣台南地方法院檢察署聲請觀察勒戒，並經本院裁定送觀察勒戒，認有繼
    續施用傾向而裁定強制戒治等情，有台灣高等法院被告全國前案紀錄表一份在卷
    可稽，是被告己○○辯稱當日因有施用毒品，遂不欲進入警局而為逃跑之舉，並
    非因協助被告丙○○逃亡事敗而畏罪情虛等語，尚非毫無可採。綜上所述，本案
    調查證據所得，尚不足以證明被告丙○○、己○○確實涉有公訴人所指犯行，應
    認被告二人罪嫌尚有不足。此外，復查無其他積極證據足認被告二人確實涉有脫
    逃及縱放依法逮捕之人等犯行，揆諸前揭法條，自應為無罪判決之諭知。
據上論斷，應依刑事訴訟法第三百零一條第一項，判決如主文。
本案經檢察官林逸梅到庭執行職務
中      華      民      國    九十      年      二      月    二十七    日
                                  臺灣臺南地方法院刑事第四庭
                                          法  官    卓  穎  毓
右正本證明與原本無異。
如不服本判決，應於判決送達後十日內，向本院提出上訴狀。
                                          書記官    黃  子  起
中      華      民      國    九十      年      二      月    二十七    日


司法院資訊處製作；財團法人民間司法改革基金會備份。
